# 关于集团下属整合股权的会计处理

提问人：tongkun0136 时间：2015-03-04 12:58:34
公司A有三个子公司B（A100%持股）、C（A40%持股）、D(A40%持股，C60%持股）。现在公司想梳理一下股权结构，将A对D的40%股权向B增资,增资后D(B40%持股，C%60%持股）， 我的问题是：同一控制下是否允许用评估值进行增资？ 以下我的会计处理的理解是否正确？
这属于同一控制下企业合并，合并层不会因帐务处理产生收益，所以：
A会计处理： 借：长投-B （不按D的帐面价值，用评估值，考虑会有投资收益） 贷：长投-D 贷：投资收益B会计处理： 借：长投-D（按D的净资产的帐面价值，与实收资本的差异确认为资本公积，不足冲减的冲减留存收益） 借：资本公积借：以前年度损益 贷：实收资本（按评估值做这应该和A的处理是相对应的）
无论如何处理交易产生的分录在合并层都会抵销。
不知道我的理解是否正确，还烦请各位给予指导。谢谢！

回答人：chenyiwei
如果确定本案例中A能够控制B、C、D，则这种集团合并报表范围内的重组不改变A能够控制的经济资源及其风险和报酬特征，通常情况下对A并无商业实质（只有少数例外），因此A不应确认损益。A应将原先对C的 40 ％股权投资的账面价值（通常为成本）转为对B的追加投资成本，A的个别报表层面不确认损益和权益变动。该处理原则与用作增资的D的 40 ％股权的作价金额无关。 B作为接受投资方，如果并不能控制D（因为仅持股 40 ％），则不属于企业合并，应按协议作价金额确认对D的该 40 ％股权投资。如果B虽然持股不过半但可以实质控制D的，则按同一控制下合并的原则进行会计处理。

提问人：tongkun0136 时间：2015-03-05 17:38:47
谢谢陈老师回复，那么是否应该理解如下呢？： A会计处理： 借：长投-B （按D的帐面价值） 100W 贷：长投-D 100W
B实质上有控制权，所以需要对D编制合并报表,，则B会计处理： 借：长投-D（按D的帐面净资产份额 确认长投）120W 借：盈余公积或未分配利润 30W 贷：实收资本（按协议作价确认验资入帐） 150W
谢谢了！感觉有点晕

回答人：chenyiwei
基本可以这样理解。